【裁判字號】    95,訴,123
【裁判日期】    950317
【裁判案由】    毒品危害防制條例
【裁判全文】
臺灣彰化地方法院刑事判決               95年度訴字第123號
公  訴  人  臺灣彰化地方法院檢察署檢察官
被      告  甲○○
上列被告因違反毒品危害防制條例案件，經檢察官提起公訴（九
十四年度毒偵字第五七五二號、六一一八號），本院判決如下：
    主  文
甲○○連續施用第一級毒品，累犯，處有期徒刑玖月；又持有第
二級毒品，累犯，處有期徒刑月，扣案之甲基安非他命壹包（
毛重零點玖公克）沒收銷燬之；應執行有期徒刑拾壹月，扣案之
甲基安非他命壹包（毛重零點玖公克）沒收銷燬之。
    事  實
一、甲○○前因違反肅清煙毒條例等案件，經臺灣高等法院臺中
    分院以八十三年度上訴字第二二一○號分別判處有期徒刑三
    年二月、四月，應執行有期徒刑三月四月確定，又因違反麻
    醉藥品管理條例案件，經本院以八十三年度易字第二八五七
    號判處有期徒刑三月確定，送監接續執行後，於民國八十五
    年二月十七日縮短刑期假釋出監，於假釋期間，復因違反肅
    清煙毒條例案件，經本院以八十六年度訴字第一九○號判處
    有期徒刑三年六月確定，並經撤銷假釋，與前揭殘刑接續執
    行，於八十九年五月二十四日因縮短刑期假釋出監，再於假
    釋期間，因違反毒品危害防制條例案件，經撤銷假釋，送監
    執行殘刑，甫於九十三年四月三十日縮刑期滿執行完畢。另
    因施用毒品案件，經本院以八十九年毒聲字第五六七○號裁
    定送觀察、勒戒後，認有繼續施用毒品之傾向，再經本院以
    九十年度毒聲字第二四號裁定送強制戒治，於九十一年一月
    三日執行完畢。詎甲○○於前開強制戒治執行完畢釋放後五
    年內，仍不知悔改，復基於施用第一級毒品海洛因之概括犯
    意，分別於九十四年十月中旬某日、同月二十八日晚上八、
    九時許、同年十一月四日為警採尿前三日內某時，在其位於
    彰化縣福興鄉○○村○○街二七號住處內及不詳處所，以將
    第一級毒品海洛因粉末置入注射針筒內加水後，再以針筒注
    射手臂血管之方式，連續施用第一級毒品海洛因三次。甲○
    ○另明知甲基安非他命係毒品危害防制條例所列管之第二級
    毒品，依法不得持有，竟於九十四年十一月四日下午五時許
    ，在彰化縣福興鄉○○村○○○街旁，為供自己施用，向姓
    名年籍不詳、綽號「阿猴」之男子購買第二級毒品甲基安非
    他命一包（毛重○點九公克），而持有之。嗣於九十四年十
    一月四日下午五時三十分許，在彰化縣福興鄉○○村○○○
    街路旁，為警查獲，並扣得甲基安非他命一包（毛重○點九
    公克），經徵得其同意採集尿液送驗，結果呈嗎啡陽性反應
    ，始查悉上情。
二、案經彰化縣警察局鹿港分局報告臺灣彰化地方法院檢察署檢
    察官偵查起訴。
    理  由
一、訊據被告甲○○對於九十四年十月中旬某日、同月二十八日
    晚上八、九時許，曾在其位於彰化縣福興鄉○○村○○街二
    七號住處內，施用第一級毒品海洛因二次，以及於前開事實
    欄所載時地購買而持有第二級毒品甲基安非他命一包之事實
    ，固均坦承不諱，然矢口否認於九十四年十一月四日為警採
    尿前三日內某時，另有施用第一級毒品海洛因之犯行。惟查
    ，被告於九十四年十一月四日下午五時五十分許，經其同意
    後所採集之尿液，為警送彰化縣衛生局檢驗，其結果確呈嗎
    啡陽性反應，此有尿液代號與真實姓名對照表（偵卷第二四
    頁）、彰化縣衛生局煙毒尿液檢驗成績書（偵卷第三九頁）
    各一紙在卷可稽；嗣於偵查中，再經檢察官將前開尿液送請
    詮昕科技股份有限公司以氣相層析質譜儀法（ＧＣ＼ＭＳ）
    進行複驗，結果仍呈嗎啡、可待因陽性反應，有詮昕科技股
    份有限公司濫用藥物尿液檢驗報告一紙（偵卷第四九頁）附
    卷可考。按氣相層析質譜儀法乃目前就藥物篩檢結果必須進
    一步確認時所最常採用之確認方法，在良好的操作條件下，
    以氣相層析質譜儀作藥物及其代謝物之定性及定量分析，幾
    乎不會有偽陽性反應產生，而被告前揭尿液，經以該種檢驗
    方法為複驗確認後，其尿液仍呈嗎啡、可待因陽性反應，另
    參以文獻記載，海洛因經施用後二十四小時內，約有百分之
    八十經由尿液排出，一般可檢測出嗎啡陽性反應者，最高時
    間為海洛因施用後約七十二小時等情，則被告於九十四年十
    一月四日為警採尿前回溯七十二小時內某時，確有施用第一
    級毒品海洛因之犯行，應堪認定，被告辯稱：其於九十四年
    十一月四日為警採尿前三日內某時，未曾施用第一級毒品海
    洛因等語，自無可採。又被告前因施用毒品案件，經本院以
    八十九年毒聲字第五六七○號裁定送觀察、勒戒後，認有繼
    續施用毒品之傾向，再經本院以九十年度毒聲字第二四號裁
    定送強制戒治，於九十一年一月三日執行完畢等情，有臺灣
    彰化地方法院檢察署刑案資料查註紀錄表及臺灣高等法院被
    告全國前案紀錄表各一份在卷可佐。被告於九十一年一月三
    日強制戒治執行完畢釋放後，五年內再犯本件施用第一級毒
    品海洛因犯行，依毒品危害防治條例第二十三條第二項規定
    ，自應依法論科。再被告所持有之結晶一包，經警以試劑檢
    驗之結果，確為第二級毒品甲基安非他命，此有彰化縣警察
    局鹿港分局查獲毒品危害防制條例毒品初步檢驗報告單一紙
    （偵卷第二三頁）、照片一幀附卷可參（偵卷第二五頁），
    足徵被告此部分自白確與事實相符。本件事證明確，被告施
    用第一級毒品海洛因、持有第二級毒品甲基安非他命之犯行
    ，均堪認定。
二、核被告所為，係犯毒品危害防制條例第十條第一項之施用第
    一級毒品罪、第十一條第二項之持有第二級毒品罪。被告為
    施用第一級毒品而持有該級毒品，其持有之低度行為應為施
    用之高度行為所吸收，不另論罪。被告先後多次施用第一級
    毒品之犯行，時間緊接，手段相同，所犯係構成要件相同之
    罪，顯係基於概括犯意反覆為之，為連續犯，應依刑法第五
    十六條規定，以一罪論，並加重其刑。又被告持有第二級毒
    品甲基安非他命部分雖未據公訴人起訴，惟起訴事實已述及
    被告持有第二級毒品甲基安非他命之基本事實，本院自得併
    予審理。另公訴人雖僅就被告於九十四年十月中旬某日及同
    年十一月四日或前三日內之某時，連續施用第一級毒品二次
    之犯行提起公訴，然檢察官就犯罪事實之一部提起公訴者，
    其效力及於全部，此為刑事訴訟法第二百六十七條所明定，
    被告於九十四年十月二十八日晚上八、九時許，施用第一級
    毒品一次犯行，與前揭論罪科刑之業經起訴部分，不僅時間
    緊接，手段亦相同，有連續犯之裁判上一罪關係，應為起訴
    效力所及，本院亦得併予審理，附此敘明。被告所犯上開二
    罪，犯意各別，行為互殊，應予分論併罰。末查被告前因違
    反肅清煙毒條例等案件，經臺灣高等法院臺中分院以八十三
    年度上訴字第二二一○號分別判處有期徒刑三年二月、四月
    ，應執行有期徒刑三月四月確定，又因違反麻醉藥品管理條
    例案件，經本院以八十三年度易字第二八五七號判處有期徒
    刑三月確定，送監接續執行後，於八十五年二月十七日縮短
    刑期假釋出監，於假釋期間，復因違反肅清煙毒條例案件，
    經本院以八十六年度訴字第一九○號判處有期徒刑三年六月
    確定，並經撤銷假釋，與前揭殘刑接續執行，於八十九年五
    月二十四日因縮短刑期假釋出監，再於假釋期間，因違反毒
    品危害防制條例案件，經撤銷假釋，送監執行殘刑，甫於九
    十三年四月三十日縮刑期滿執行完畢，此有臺灣彰化地方法
    院檢察署刑案資料查註紀錄表及臺灣高等法院被告全國前案
    紀錄表各一份在卷可稽，其於受有期徒刑執行完畢後，五年
    之內再犯本件有期徒刑以上之二罪，均為累犯，應依刑法第
    四十七條規定，就其施用第一級毒品罪部分遞加重其刑，其
    持有第二級毒品罪部分加重其刑。爰審酌被告曾因施用毒品
    經觀察、勒戒、強制戒治，仍未能戒斷，再犯本件施用第一
    級毒品之罪，顯然未能善體國家設置觀察、勒戒、強制戒治
    機構，協助毒品施用者戒除毒癮之良法美意，以及其犯罪之
    動機、目的、施用期間長短、次數、持有數量、所生危害，
    暨犯罪後未能全部坦承犯行等一切情狀，分別量處如主文所
    示之刑，並定其應執行之刑。扣案之甲基安非他命一包（毛
    重○點九公克），為毒品危害防制條例第二條第二項第二款
    所稱之第二級毒品，應依同條例第十八條第一項前段之規定
    ，沒收銷燬之。
三、公訴意旨另以：被告甲○○於九十四年十一月一日上午七時
    許，在其位於彰化縣福興鄉○○村○○街二七號住處內，施
    用第二級毒品甲基安非他命一次，因認被告涉犯毒品危害防
    制條例第十條第二項之施用第二級毒品罪嫌。惟被告於偵查
    中與本院審理時，均堅決否認有施用第二級毒品甲基安非他
    命之犯行，並辯稱：扣案之甲基安非他命一包係伊剛買來要
    施用，但尚未施用即為警查獲等語。經查，被告於警詢時固
    供承有施用第二級毒品甲基安非他命之犯行，惟其於偵查中
    與本院審理時則否認有施用第二級毒品甲基安非他命，被告
    先後供述不一，則其警詢時之供述已難遽為其施用第二級毒
    品甲基安非他命之證據，況且，被告為警查獲後所採集之尿
    液，先後二次送驗之結果，均呈安非他命、甲基安非他命陰
    性反應，此有彰化縣衛生局煙毒尿液檢驗成績書（偵卷第三
    九頁）、詮昕科技股份有限公司濫用藥物尿液檢驗報告（偵
    卷第四九頁）各一紙附卷可參，則其尿液檢驗亦不足證明被
    告有施用第二級毒品甲基安非他命之犯行，雖扣案之結晶一
    包經送驗結果，確含第二級毒品甲基安非他命成分，然此僅
    足證明被告持有第二級毒品甲基安非他命，尚不得據此推論
    被告有施用第二級毒品甲基安非他命，被告辯稱其尚未施用
    第二級毒品甲基安非他命等語，應可採信。本件公訴人所舉
    之證據，既無法證明被告確有施有第二級毒品甲基安非他命
    之犯行，且本院在得依或應依職權調查證據之範圍內，復查
    無其他積極證據足以證明被告確有公訴意旨所指之施用第二
    級毒品犯行，要屬不能證明被告犯罪，惟被告被訴施用第二
    級毒品部分，既與前揭論罪科刑之持有第二級毒品罪，具有
    高度行為與低度行為之吸收關係，屬實質上一罪關係，爰不
    另為無罪之諭知。
據上論斷，應依刑事訴訟法第二百九十九條第一項前段，毒品危
害防制條例第十條第一項、第十一條第二項、第十八條第一項前
段，刑法第十一條前段、第五十六條、第四十七條、第五十一條
第五款，判決如主文。
中    華    民    國    95    年    3     月    17    日
                  刑事第二庭   審判長法  官  王義閔
                                     法  官  李雅俐
                                     法  官  鄭舜元
以上正本證明與原本無異。
如不服本判決，應於判決送達後10日內，向本院提出上訴狀（須
附繕本）。
中    華    民    國    95    年    3     月    20    日
                                     書記官  呂雅惠
附錄本案論罪科刑法條全文：
毒品危害防制條例第10條
施用第一級毒品者，處6月以上5年以下有期徒刑。
施用第二級毒品者，處3年以下有期徒刑。
毒品危害防制條例第11條
持有第一級毒品者，處3年以下有期徒刑、拘役或新臺幣5萬元以
下罰金。
持有第二級毒品者，處2年以下有期徒刑、拘役或新臺幣3萬元以
下罰金。
持有專供製造或施用第一、二級毒品之器具者，處1年以下有期
徒刑、拘役或新臺幣1萬元以下罰金。
持有毒品達一定數量者，加重其刑至二分之一，其標準由行政院
定之。


司法院資訊處製作；財團法人民間司法改革基金會備份。
